【裁判字號】    97,上訴,2895
【裁判日期】    980402
【裁判案由】    妨害國幣懲治條例等
【裁判全文】
臺灣高等法院臺中分院刑事判決        97年度上訴字第2895號
上  訴  人  臺灣南投地方法院檢察署檢察官
上  訴  人
即  被  告  甲○○
            乙○○
共      同
送達代收人  丙○○
共      同
選任辯護人  吳瑞堯律師
上列上訴人因妨害國幣懲治條例等案件，不服臺灣南投地方法院
97年度訴字第317號中華民國97年10月3日第一審判決（起訴案號
：臺灣南投地方法院檢察署97年度偵字第583號），提起上訴，
本院判決如下：
    主  文
原判決撤銷。
甲○○、乙○○共同意圖供行使之用，而偽造幣券，甲○○處有
期徒刑捌年，乙○○處有期徒刑陸年; 如附表一所示之物及如附
表二所示偽造千元紙幣計壹仟陸佰肆拾張均沒收。
    事  實
一、甲○○基於意圖供行使之用而偽造幣券之包括犯意，自民國
    96年10月上、中旬之某日起（且係在96年10月15日之前），
    於購買偽鈔原料紙、雷射貼紙、美工刀、金色螢光筆、尺、
    切割用墊板、膠帶座、彩色掃描影印機等物作為偽造幣券之
    工具後，即在其南投縣草屯鎮○○街3之5號5樓住處，先在
    A4規格之空白影印紙上，利用美工刀、尺及切割用墊板裁剪
    挖空出千元幣券相同大小之方框，製成之上開方框即以膠帶
    座之膠帶黏貼固定於前揭彩色掃描影印機上，嗣將真正之新
    臺幣（下同） 1,000元幣券放在A4規格空白影印紙所裁剪出
    之方框內並置於前揭彩色掃描影印機上，以資固定真正幣券
    之影印位置，再先後將真正幣券之正、反面經彩色影印於前
    述偽鈔原料紙正、反面之同一位置上，幣券正、反面均影印
    完成後，再以美工刀及切割用墊板裁切成真正幣券之大小型
    式後，即完成已足以使一般人誤信為真正之仿真偽造千元幣
    券，並包括多次偽造大批多張千元幣券；惟為求更加逼真，
    復以金色螢光筆描繪偽造幣券之「1000」阿拉伯數字之字樣
    ，並持美工刀、尺、切割用墊板裁剪雷射貼紙，黏貼於偽造
    幣券之1條粗條防偽線與另一面6小段之小段防偽線，又挖取
    另紙影印千元幣券中壹仟圓之「圓」字字樣，將之補貼於粗
    條防偽線上，以此精製之偽造幣券作為，益使他人更難以辨
    認該等偽造幣券之真偽。而於甲○○偽造上開千元幣券期間
    ，乙○○並曾基於與甲○○共同意圖供行使之用而偽造幣券
    之包括犯意聯絡，先後於96年11月底之某日，及97年1月26
    日上午11時許起至當日遭警方查獲時（即當日下午1時50 分
    許）止，均在上開甲○○住處，包括的將甲○○所影印之仿
    真幣券，以金色螢光筆描繪偽造幣券之「1000」阿拉伯數字
    之字樣，且以美工刀、尺、切割用墊板裁剪雷射貼紙，黏貼
    於幣券之1條粗條防偽線與另一面6小段之小段防偽線，從事
    精製偽造千元幣券之工作，與甲○○分工而共同偽造多張千
    元幣券。再基於共同行使上開偽造千元紙幣之犯意聯絡，推
    由甲○○單獨持上開由其等共同偽造或由甲○○單獨偽造之
    千元通用紙幣，於附表二所示之時間，在附表二所示各該不
    同地區內之多處不詳地點之商家，利用購買商品或日常用品
    之機會，支付上開自行偽造之千元通用紙幣，並自各該商家
    處換找真鈔、真幣之方式，分別如附表二所示之行使次數，
    行使上開偽造千元通用紙幣，共行使偽造千元通用紙幣高達
    1,640次；又另於97年1月18日上午10時30分許，在彰化縣北
    斗鎮○○街61號前謝加興經營之豬肉攤，假藉向謝加興購買
    價值100元香腸，行使上開自行偽造千元通用紙幣（即附表
    一編號15所示之偽造紙幣，編號：GL 971825VB）1張，並由
    謝加興換找回現金900元；再於97年1月18日上午10時58分許
    ，騎乘車號G7B-258號機車至彰化縣北斗鎮○○路133號謝文
    雄經營之宏承電器行，藉由購買價值80元之延長線，行使上
    開自行偽造千元通用紙幣（即附表一編號16所示之偽造紙幣
    ，編號：GL971825VB）1張，並經謝文雄找回現金920元；嗣
    經警調閱宏承電器行及路口處之監視錄影畫面，確認甲○○
    所騎乘上開機車之車號後循線查知甲○○之身分，並於97
    年1月26日下午1時50分許，持臺灣南投地方法院核發之搜索
    票至甲○○上開住處當場查獲，並在甲○○所居房間內查得
    如附表一編號1、2所示之物；且另於同上住處乙○○所在房
    間內扣得如附表一編號3～14所示之物，其中並有附表一編
    號14所示之僅將千元幣券影印於偽鈔原料紙上，因遭警查獲
    而未及裁剪之千元幣券部分，該等仍影印於原料紙上之千元
    偽造幣券，既不足以使一般人誤信為真正之幣券，致該部分
    之偽造幣券犯行尚未得逞；且另於上開謝加興經營之豬肉攤
    處扣得如附表一編號15張所示之偽造千元通用紙幣1張；又
    於謝文雄之宏承電器行查扣附表一編號16所示之偽造千元通
    用紙幣1張。
二、案經彰化縣政府警察局北斗分局報請臺灣南投地方法院檢察
    署檢察官偵查起訴。
    理  由
一、訊據上訴人即被告甲○○除稱被告乙○○僅於查獲日有共同
    偽造偽鈔外，就其餘事實均坦承不諱，伊於原審初則稱伊自
    96 年12月底開始至97年1月26日遭警查獲時止，在其上開住
    處，包括偽造上開多張千元幣券，又其另自96年10月15日起
    多次在附表二所示各該地區之多處不詳地點之商家，以偽造
    千元幣券假藉購買不同商品，並換找真鈔、真幣之方式，行
    使偽造千元通用紙幣，且曾於前揭時、地以自行偽造之千元
    通用紙幣分別以向謝加興、謝文雄購買前述商品之方式，行
    使偽造之通用千元紙幣等詞（見原審卷一第23～24、52～53
    頁，原審卷一第177～178頁；嗣又改稱：其係自97年1月起
    至 97年1月26日止，始有於上開住處偽造千元幣券，見原審
    卷一第54頁），然否認有自96年10月間（即96年10月15日之
    前）即有偽造千元幣券之犯行，並辯稱：其前曾於96年10
    月13日至臺北市松山火車站之後車站處，以2萬元代價向綽
    號「阿妹」女子購買偽造千元通用紙幣60張，且行使上開購
    入之偽造通用紙幣約40張；復於同年11月底（約29、30日）
    ，在同上松山火車站後車站處，以2萬元向「阿妹」女子購
    買偽造千元通用紙幣之半成品60張，又經自己加工精製之後
    ，始加以行使，亦行使約有40張之偽造通用紙幣，而其僅於
    96年12月底（或後另供稱係自97年1月間起）才開始完全自
    行偽造千元幣券，之前未曾偽造出任何千元幣券云云；被告
    乙○○於本院及原審則僅供承：伊只於97年1月26日上午11
    時許起至當日警方查獲時止，有在上開甲○○住處，以黏貼
    雷射貼紙偽作偽造千元幣券防偽線之方式偽造上開幣券等詞
    （見原審卷一第53頁；另又曾供稱：係於96年1月26日下午1
    時許起，始有製造偽造幣券之行為云云，見原審卷一第40頁
    ），否認其餘任何偽造千元幣券犯行，並辯稱：伊未曾以金
    色螢光筆在偽造幣券上「1000」之阿拉伯數字字樣上作描金
    之方式參與偽鈔之製造，且伊於96年11月間亦因眼睛、手肘
    受傷而未曾參與偽造幣券之工作，亦無於96年12月至97年1
    月26日上午11時許之前，從事任何偽造千元幣券之犯行云云
    。惟查：
  (一)就被告甲○○於原審審理時所供：其係於96年12月底起開始
    有自行偽造千元幣券之行為，後又曾供稱：是於97年1月間
    起始有自己偽造千元幣券犯行，且供述：之前曾於96年10月
    13日向綽號「阿妹」女子購買偽造千元通用紙幣60張，又於
    同年11月底（約11月29、30日），再向綽號「阿妹」女子購
    買偽造千元通用紙幣半成品60張，且將上開半成品自行精製
    後加以行使，並以上開偽造千元幣券，其僅行使約80張，其
    餘約40張之偽造通用紙幣均於96年12月底燒燬云云（見原審
    卷一第39、51、52、53頁）。然衡諸被告甲○○自行供承其
    行使偽造千元通用紙幣之時間、地區及行使偽造紙幣之次數
    ，均詳如扣案之附表一編號9所示帳冊所載（被告甲○○所
    供此情，詳見原審卷卷一第177～178頁，另帳冊所載內容則
    如原審卷卷一第133～139頁所附扣案之帳冊影本所載內容）
    ，且依該帳冊所載之內容，亦如附表二所示之時間、地區，
    先後行使如附表二所示行使次數之偽造千元通用紙幣，然依
    上開帳冊影本所載，被告甲○○於96年10月份行使偽造千元
    通用紙幣達196次，同年11月份行使偽造千元通用紙幣共433
    次，同年12月份行使次數更達520次；以每次僅行使1張偽造
    千元通用紙幣，則自96年10月15日起至同年12月底止，亦共
    計行使千元偽造通用紙幣1149次，總共亦已行使1149張偽造
    千元通用紙幣。惟依被告甲○○上開所供，其係自96年12月
    底或 97年1月間才開始製造偽鈔，在其製造偽鈔之前，僅曾
    於96年10月13日及同年11月底，先後 2次購買共計60張偽鈔
    成品及60張偽鈔半成品（半成品部分並於購入後由其自行精
    製完成，以供行使），且所購入之 120張偽鈔（含成品及半
    成品），共行使約 80張偽鈔，其餘購入之偽鈔（計約40張）
    因品質不良已全部於96年12月底燒燬云云（見原審卷一第39
    、51、52、53頁），可知依被告甲○○供述此節，自96年10
    月至同年12月之期間內（其自行偽造千元幣券之前），其僅
    得行使購入之80張偽鈔，與扣案帳冊所載即如附表二所示該
    段期間業已行使之次數1149次，若每次行使1張偽造千元通
    用紙幣，亦已行使1149張偽造通用紙幣，縱自96年10月15日
    起僅計至同年11月底止，亦已行使達629次，每次行使1張偽
    鈔，至少行使有629張偽造千元通用紙幣，可知帳載內容與
    被告所供此情，差距甚鉅，僅據附表二之行使次數即已遠超
    過被告甲○○所供認僅行使所購入120張偽鈔中之80張偽鈔
    ，足見被告甲○○偵、審時所供係自96年12月底或自97年1
    月起才開始製造偽造千元幣券（見偵卷第87頁，審理所供內
    容已見前述），甚至警詢時供述：自96年11月底開始自行偽
    造幣券云云（見警卷第21頁），均顯不足採，又參酌被告甲
    ○○於本院之供承自白，本院認被告甲○○應早於96年10月
    上、中旬之某日起（即96年10月15日第一次行使偽造千元通
    用紙幣時之前）必已開始自行偽造千元幣券，始足敷扣案帳
    載之如附表二所示之行使次數。至於被告甲○○所供於96年
    10 月、同年11月間先後2次購買偽鈔後，才加以行使云云，
    是否真實，即屬可疑。
  (二)其次，再觀諸被告甲○○、乙○○於 97年1月26日遭警查獲
    之警詢初訊中均從未供陳有被告甲○○於臺北市松山火車站
    向綽號「阿妹」之人購買偽鈔之情事（被告甲○○部分：見
    警卷第19～24頁，被告乙○○部分：見警卷第25～27頁）。
    然自97年1月26日偵查初訊被告甲○○始供稱：曾於96年10
    月底至臺北市松山區購買500至600張偽鈔，約行使200張，
    300 張因品質差未使用（見偵卷第11頁）；被告乙○○亦附
    和供稱；係被告甲○○至臺北向別人購買印好的偽鈔，再叫
    伊貼防偽線云云（見偵卷第9頁）。接著被告甲○○又於97
    年1月28日偵訊時供述：其於（96年）11月底向「阿妹」購
    買千元偽鈔半成品60張，是以1比5之價格購買（即以1萬2千
    元購買共計面額6萬元之偽鈔即60張千元偽鈔），使用3、40
    張，剩下的因為品質很差燒掉了，另在（96年）10月中旬買
    偽鈔成品60張，完全不需要加工即可使用，以1比3之價格購
    買（即以2萬元購買共計面額6萬元之偽鈔即60張千元偽鈔）
    ，共使用40張云云（見偵卷第34頁）。復在97年1月30日第2
    次警詢及同日偵訊時被告甲○○供稱：96年11月14、15日下
    午4時許，在臺北市松山火車站後車站處，向綽號「阿妹」
    女子以2萬元購買60張千元偽鈔，又於同年11月29、30日以
    同樣方式以2萬元購買60張偽鈔半成品，再回家加工精製，
    且共行使40張偽鈔，其餘80張偽鈔因品質粗劣，而於96年12
    月底全數燒燬（見偵卷第58、62頁）；被告乙○○亦在97年
    1月30日警詢時供述：被告甲○○曾於96年11月間告知伊偽
    鈔係甲○○至臺北跟朋友換來的云云（見偵卷第55頁）；以
    及被告甲○○於97年3月13日偵訊時再度供陳：於96年11月
    14、15日於臺北市松山火車站，以2萬元代價向「阿妹」購
    買60 張千元偽鈔，共行使40張偽鈔，又於同年月29、30日
    在臺北市松山火車站以2萬元代價向「阿妹」購買60張千元
    偽鈔半成品，亦行使約40張偽鈔（見偵卷第86頁）。嗣於97
    年4月30日原審行準備程序時，被告甲○○始則供述係於96
    年11月中旬時以2萬元購買60張千元偽鈔成品，繼則根據扣
    案帳冊記載之內容翻稱係於96年10月13日下午4時許，至臺
    北市松山火車站後車站處，向綽號「阿妹」女子以2萬元購
    買偽鈔60張，共行使40張偽鈔，另一次係同年11月29、30日
    ，以2 萬元購買60張偽鈔半成品，亦於自行精製完成後行使
    40張偽鈔，所購入其餘品質不良之偽鈔均於96年12月底燒燬
    云云（見原審卷第39、51、52、53頁）。核諸被告前揭各次
    供詞，被告甲○○、乙○○於遭警查獲初始，從未述及被告
    甲○○曾有購買他人所製作之偽鈔（無論成品或半成品），
    然自偵查初訊時起被告甲○○才供稱：其自96年10月底有至
    臺北市松山區購買500～600張偽鈔，而被告乙○○亦附和稱
    ：甲○○有至臺北向他人購買偽鈔；然至97年1月28日偵訊
    時，被告甲○○即改稱：分別於96年10月中旬及同年11月底
    購買偽鈔，且不需加工之成品係以2萬元購買60張千元偽鈔
    ，仍需加工之半成品則以1萬2千元購買60張千元偽鈔；97年
    1月30 日第二次警詢及同日偵訊時被告甲○○則翻稱：是在
    96年11 月14、15日第1次購買60張偽鈔；嗣於97年4月30日
    原審準備程序時，始則供稱：第一次是在96年11月中旬購買
    60張偽鈔，繼又依據上開扣案帳冊記載之內容改稱：係於97
    年10月13日購買60張偽鈔云云；則就被告甲○○由從未述及
    購買偽鈔情事之第1次警詢，至供述其有購買偽鈔，且第1次
    購入偽鈔之時間，初為96年10月底，繼又改稱係96年10月底
    ，再稱係96年10月中旬，後翻稱是於96年11月14、15日時，
    再於同庭之準備程序中先稱：係96年11月中旬，後再依扣案
    帳冊之記載改稱為96年10月13日，是由被告甲○○就第一次
    購買偽鈔之時間竟係如此多變，前後多次翻覆變異，即見其
    偽；而且若依被告甲○○前供96年10月底或96年11月中旬始
    購入偽鈔，而被告甲○○又供稱：當時其並未製造偽鈔，則
    96年10 月15日至同年10月底或同年11月中旬購入偽鈔之前
    ，則被告甲○○該段期間所行使之偽鈔竟不知究係從何而來
    ，益見被告甲○○所供此節顯與既存之事證不合，而難以置
    信；且就購買偽鈔之張數，被告甲○○始稱96年10月底購買
    500～600 張偽鈔，後翻稱：第1次購買60張偽鈔成品，第2
    次購買60張偽鈔半成品，則其先後供述亦不一致；再就被告
    甲○○所供購買偽鈔之價格部分，其先曾供述購買千元偽鈔
    成品係2萬元購買60張（價格為1比3之比例），1萬2千元購
    買60張千元偽鈔半成品（價格為1比5之比例），後則供陳購
    買60張千元偽鈔成品之價格與購買60張千元偽鈔半成品之價
    格均同為2萬元，前後供述亦有齟齬不符，尤其所供購買偽
    鈔成品之價格與購買偽鈔半成品之價格竟係同價一節，猶違
    常理；再就被告甲○○對於其所購入偽鈔之行使情形，前稱
    ：行使200 張，其餘300張因品質差而未使用，後稱：第1次
    購入之偽鈔行使3、40張，其餘的燒掉，第2次購入之偽鈔行
    使40張，再稱：2次購入之偽鈔總共僅行使40張，其餘80張
    部分因品質不良而燒燬，後再稱：2次購入之偽鈔共行使80
    張（第1次購入者行使40張，第2次購入之半成品，精製後行
    使40張），其餘部分（餘約40張）均於96年12月底燒燬云云
    ，則就其究竟行使若干張偽鈔，所餘若干張偽鈔被燒燬一情
    ，先後供詞亦多有扞格，況如被告甲○○前供：其係於96年
    12月底或97 年1月才開始自行偽造千元幣券，然而，核之被
    告甲○○前亦供明其依扣案帳冊所載係自96年10月15日起如
    附表二所示行使偽造千元通用紙幣之次數，僅96年10月份即
    已行使196 次，96年11月分行使433次，96年12月份則共行
    使520次，則豈有可能在被告甲○○與乙○○自96年12月或
    97年1月開始偽造上開紙幣之前，被告僅能行使所購入120張
    之偽鈔（或僅行使其中40或80張）；是以本院認被告甲○○
    所供至臺北市向「阿妹」女子購買偽鈔一節，既前後翻異不
    一，復多項情節相互矛盾、扞格、齟齬，而所供內容或違常
    理，或與既存已行使數百次偽造千元通用紙幣之證據所證明
    之事實不符，顯屬事後任意編造之虛偽供述，難認真實，此
    無非係為掩飾本案中實際完全由被告等自行偽造千元幣券之
    嚴重情節，而為推諉卸責之詞，當無可採信。
  (三)再對被告甲○○坦承其彩色影印、黏貼雷射貼紙偽作防偽線
    、「1000」之阿拉伯數字字樣描金、挖捕粗條防偽線上「圓
    」字字樣等方式偽造上開千元幣券（見原審卷一第53頁），
    被告乙○○亦坦認有以黏貼防偽線之方式偽造千元幣券等情
    （見原審卷一第53頁）；且被告等偽造之上開幣券確屬偽造
    一情，亦據中央印製廠97年2月26日中印發字第 0970000839
    號函及函附之鈔券鑑定報告附卷可參（見偵卷第78、81頁）
    ；又被告等以上開方式偽造並精製千元幣券一情，業經法院
    審理時當庭勘驗所查扣之如附表一編號 1、13、15、16所示
    之偽造千元幣券及附表一編號14所示之尚未裁剪而彩色影印
    於偽鈔原料紙上之偽造千元幣券半成品屬實（見原審卷一第
    174～177頁），並就上開偽造千元幣券所偽造精製之各情以
    及其半成品均予攝影存卷（見原審卷卷一第94～127頁），
    而被告2人就上開勘驗結果均無異議（見原審卷一第177～17
    8 頁）；又被告甲○○於法院審理時經原審當庭諭令操作扣
    案之附表一編號12彩色掃描影印機影印偽造千元幣券正、反
    面，被告甲○○當庭確實自行裁剪A4規格影印紙製成方框之
    方式，使偽造幣券之正、反面得以均落於影印紙之相同位置
    上，亦製有勘驗筆錄可據（見原審卷卷一第 179～180、181
    頁）；此外，復有附表一編號3～8、10～12等之偽造千元幣
    券之工具等物均經警查獲扣案足證，此均得證明被告甲○○
    、乙○○之偽造千元幣券犯行。
  (四)另被告乙○○雖否認有以附表一編號 7所示之金色螢光筆將
    偽造幣券上「1000」之阿拉伯數字字樣加以描金云云，然據
    證人即被告甲○○迭於警、偵訊中供明：被告乙○○確有於
    上開偽造幣券上就「1000」之阿拉伯數字字樣以金色螢光筆
    加以描金等詞【見警卷第21頁，偵卷第11頁，證人甲○○於
    警詢中所供，雖係審判外之陳述，且與證人甲○○於審理中
    所證不符（見原審卷卷二第39頁），然被告並未爭執證據能
    力，本院認證人甲○○於警詢初訊中之證詞，既未曾與被告
    乙○○有串偽或受被告乙○○影響等之情事，應具有較可信
    之特別情況，且為證明被告乙○○本案犯行內容之範圍所必
    要者，依刑事訴訟法第159條之2之規定，自得為證據；又證
    人甲○○於偵查初訊時之所供，亦為審判外之陳述，然被告
    並未爭執證據能力，且既係偵查中向檢察官所為陳述，又屬
    偵查初訊，並無受被告即共犯乙○○之影響，並無顯不可信
    之情況，況又經原審於審判程序行詰問程序，賦予被告乙○
    ○及其辯護人行使反對詰問權之機會，是依刑事訴訟法第
    159條之1第2項之規定及參考最高法院95年度台上字第6675
    號判決意旨，亦得為證據】，是本院認被告乙○○矢口否認
    未曾從事偽造幣券之前述描金工作云云，無非卸責之詞，而
    證人甲○○嗣後於法院審理中附和被告乙○○之供詞所證，
    亦係基於父子親情，意欲儘力減輕其子即被告乙○○所參與
    偽造犯行之內容而為之證詞，並不可信，被告乙○○確實亦
    有從事上述偽造幣券之描金犯行無訛。
  (五)復以被告甲○○已於原審審理中坦承：其係自96年10月15日
    起開始行使偽造千元紙幣，幾乎每日行使，最後行使偽鈔係
    在97年1月24日至臺南縣新營市行使等詞（見原審卷一第178
    頁），核與被告甲○○所記載扣案之帳冊內容相符（見原審
    卷一第133～137頁），帳冊記載文字之解讀則如被告甲○○
    於原審勘驗帳冊時所述一致（見原審卷一第24、177～178頁
    ），亦即如附表二所示行使偽造千元紙幣之時間、地區及行
    使次數；此外，復有被告甲○○供明分別於上開時間，在彰
    化縣北斗鎮前揭謝加興經營豬肉攤及謝文雄之宏承電器行，
    假藉購物，行使其所偽造千元紙幣各1張等情（見原審卷第2
    3～24、53頁），核證人即被害人謝加興、謝文雄警詢所證
    情節相符（謝加興部分：見警卷第29～30頁，謝文雄部分：
    見警卷第32頁，2證人於警詢中之陳述，雖屬被告以外之人
    於審判外之言詞陳述，然因被告未於言詞辯論終結前聲明異
    議，本院復審酌該言詞陳述係由證人出於自由意識而陳述，
    並無非法取證之情況，依刑事訴訟法第159條之五5之規定，
    認上開證人於警詢之陳述，得採為認定本件犯罪事實所憑之
    證據），以及被告甲○○確有騎乘車號G7B─258號機車至宏
    承電器行之事實，亦據宏承電器行裝設之監視錄影及警方提
    供之路口監視錄影均經原審法院勘驗屬實（見原審卷一第17
    8頁），且為被告甲○○自白確有於上開時、地騎乘前揭機
    車至宏承電器行處在卷可憑（見原審卷一第179頁）；復有
    被告甲○○上開所行使之如附表一編號15、16所示之偽造千
    元紙幣2張扣案可稽，以及查獲被告2人時所扣得之附表一編
    號1、13所示之偽造千元幣券、附表一編號14之偽造千元幣
    券半成品、附表一編號3～8、10～12所示之偽造幣券所使用
    之工具等足資證明其等既有自行偽造上開千元紙幣，則費心
    勞力偽造該等幣券後，無非為加以行使，以牟利益，此亦屬
    常情，而得佐證被告甲○○確有行使偽造紙幣犯行；又被告
    乙○○警詢時供明：扣案之（如附表一編號1所示之）16 張
    偽鈔係由伊製造完成後交付予伊父即被告甲○○，伊協助其
    父甲○○偽造上開千元幣券（行使之後）所得獲利，甲○○
    有為伊繳納伊本人之信用卡消費、伊前妻之卡債及伊小孩之
    生活費用，所支出之費用約共10萬元左右（見警卷第26頁反
    面），被告乙○○於審理時供認：甲○○曾為伊繳付伊前妻
    林倩如之卡債，共計2次，共繳付約4萬元（見原審卷二第42
    頁），被告乙○○又於本院偵查中羈押訊問時供述：伊係為
    了償還卡債（筆錄誤載為「載」），才會幫伊父（即甲○○
    ）從事偽造幣券之事，且伊完成偽造之千元幣券即交由伊父
    甲○○拿出去使用等語（見原審聲羈卷第5頁）；則可知被
    告2人係約定推由被告甲○○對外行使其等偽造之千元通用
    紙幣，故一旦被告乙○○所偽製完成之偽造幣券均全部交予
    被告甲○○，而被告乙○○又已自承：伊於行使之前，有參
    與精製千元幣券之偽造（實應包括黏貼防偽線及「1000」阿
    拉伯數字字樣之描金等精製偽鈔之工作，已如前述），事後
    則得分享被告甲○○行使偽造千元通用紙幣後所獲得之利益
    等情，則無非就行使偽造通用紙幣之犯行，被告2人係合意
    推由被告甲○○為之，是以本院認被告乙○○顯係自己與被
    告甲○○共同行使偽造通用紙幣罪之意思，事前同謀而推由
    被告甲○○單獨實施偽造通用紙幣之行使行為，應屬同謀共
    同正犯，依司法院大法官會議釋字第109號解釋，就本案中
    之行使偽造千元通用紙幣犯行部分仍係共同正犯無訛。
  (六)又附表一編號 15、16所示被告甲○○行使之2張偽造千元紙
    幣，其等偽鈔編號均為「GL971825VB」，與被告等於97年1
    月26日遭警查獲時所扣得之附表一編號1、13所示之偽鈔，
    該等偽鈔之編號亦全部均為「GL971825VB」，又與附表一編
    號14所示偽鈔半成品之編號亦均為「GL971825VB」，此均經
    法院勘驗實在（見原審卷一第174～176頁），復與上開中央
    印製廠函示扣案之170張偽鈔（即附表一編號1、13、15、16
    所示之偽鈔，全部張數相加即為170張）編號均係「GL97182
    5VB」之相同編號亦相符（見偵卷第 78頁）；被告甲○○亦
    於法院審理中坦承：附表一編號15、16所示由其行使之偽鈔
    確係其自行偽造而成（見原審卷一第24頁），以及附表編號
    13所示之偽鈔亦由其偽造而來等詞（見原審卷一第39頁）；
    雖被告甲○○在97年5月28日審理時否認附表一編號1所示之
    偽鈔係由其所偽造，並辯稱：上開查扣之附表一編號1所示
    16張偽鈔係向「阿妹」購入之半成品經由其精製而成云云（
    見原審卷卷一第51～52頁），但被告甲○○前曾於97年4月9
    日準備程序中已供承：該16張偽鈔（即附表一編號1所示）
    係其所偽造（見原審卷一第24頁）；被告乙○○亦於警詢初
    訊中供述：上開附表一編號1所示16張偽造幣券係由伊偽製
    完成後交付予伊父即被告甲○○等詞（見警卷第26頁反面）
    ，況被告甲○○原已屢在偵、審中供稱：其購自「阿妹」之
    偽鈔除已行使之部分外，其餘均已因品質不良而於96年12月
    底燒燬等詞（見偵卷第58頁，原審卷一第24、51頁），然就
    此附表一編號1之16張偽鈔部分，被告甲○○竟於審理中突
    然翻稱係購買自「阿妹」之半成品而來云云，焉能置信，且
    附表一編號 1所示之偽鈔，其編號亦與扣案之其他所有由被
    告甲○○坦承偽造偽鈔之號碼均相符，已述於前，是被告甲
    ○○原供稱：附表一編號 1所示之16張偽造幣券係其自行偽
    造，以及被告乙○○警詢初訊中所供：該等16張偽造幣券部
    分亦為被告 2人共同偽造而來一情，始屬可信，至被告甲○
    ○審理期間翻供稱該等偽鈔購自「阿妹」云云，顯係事後卸
    責之詞，應不可採。足見所有扣案之偽鈔（含附表一編號1
    、13、15、16所示）及偽鈔半成品（即附表一編號14所示）
    既均由被告等自行偽造而來。又被告甲○○、乙○○ 2人所
    辯：曾由被告甲○○至臺北市向綽號「阿妹」之女子購買偽
    鈔一節，非但其等於警、偵、審中所供各情，前後不一，相
    互矛盾，難以採信，已詳敘在前外，而扣案之上開偽造幣券
    及偽造幣券半成品均屬被告等自行偽造而來，其餘附表一編
    號3～8、10～12等物均為被告2人共同偽造或預備偽造幣券
    所使用之工具，均如前述，則該等證據皆與被告甲○○所供
    ：購買自「阿妹」之偽鈔成品或半成品一節完全無涉，而被
    告甲○○前又供述除所購入之偽鈔除已行使之部分外，其餘
    偽鈔因品質不良已全部燒掉云云，亦如前述，是以自不可能
    有任何購自「阿妹」之偽鈔（無論成品或半成品）仍然留存
    ，則除被告甲○○上開前後多次矛盾不一之自白以外，顯無
    任何可信之證據足以證明被告甲○○曾有向綽號「阿妹」之
    女子購買過千元偽鈔之成品或半成品之事實存在；另起訴書
    之犯罪事實就被告甲○○行使附表一編號15、16所示2紙偽
    鈔之犯行，雖敘明於被告甲○○向「阿妹」購買60張偽造千
    元紙幣之半成品行為之後，或有以被告甲○○上開行使之附
    表一編號15、16所示之偽造通用紙幣係自被告甲○○向「阿
    妹」購入之千元偽鈔半成品後精製而來云云，惟自附表一編
    號15、16所示之2紙偽鈔，編號均為「GL971825VB」，而與
    被告等自行偽造之附表一編號1、13所示之偽造幣券以及附
    表一編號14所示之偽造幣券半成品等之編號均全然相同，且
    被告甲○○又已在審理時供承附表一編號15、16所示之偽造
    紙幣確係由其偽造而來，業均述明於前，則公訴人及上訴人
    所指此節，亦見誤會，且附表一編號15、16所示之2紙偽造
    通用紙幣自亦不得作為被告甲○○曾至臺北市向「阿妹」購
    買偽鈔之證據。再就被告甲○○警詢時供稱：其自96年11月
    底開始自行偽造千元幣券，共偽造完成約600張千元幣券，
    無法確認數量（見警卷第21、22、24頁），偵查中羈押審訊
    時稱：97年1月開始偽造幣券（見原審法院聲羈卷第8頁）；
    97 年1月28日偵訊時供述：其自96年11月30日起至被查獲時
    ，有以影印、貼防偽線、描金等方式偽造千元幣券（見偵卷
    第33頁），嗣於97年3月13日偵訊時則改稱：96年12月底或
    97 年1月初開始自行偽造千元幣券（見偵卷第87頁），原審
    法院97年4月9日準備程序時又稱：係自96年12月底才作成比
    較仿真的偽鈔（見原審卷一第24頁），原審法院97年4月30
    日準備程序中供稱：係自（96年）11月底開始偽造千元幣券
    （見原審卷卷一第39頁），則知被告甲○○就開始偽造上開
    千元幣券之時間，始稱96年11月底，嗣則改稱97年1月，又
    有稱96年12月底，或係97年1月初者，先後供述亦矛盾不一
    ，顯係遭查獲後任意編造偽造幣券之起始時間，難認為真實
    ；而被告甲○○所供曾至臺北市向「阿妹」購入偽鈔一節，
    既已為本院所不採，已述明於前；則核之被告甲○○、乙○
    ○既於附表二編號1所示自96年10月15日開始有行使偽造千
    元紙幣之犯行，亦詳述在前，並所扣得之全部偽造千元幣券
    及偽造幣券半成品均係被告等自行偽造，復有附表一編號3
    ～8、10～12等偽造上開千元幣券所使用之全部工具扣押在
    案，從而，本院認被告甲○○應早在96年10月上、中旬之某
    日起，且係96年10月15日行使偽造千元紙幣之前，即有自行
    偽造上開千元幣券之犯行，並供自己行使偽造通用紙幣之用
    ，迄至被警查獲時止。
  (七)至被告乙○○警、偵訊及法院審理時均坦認：於97年1月26
    日當日確實有在偽造之千元幣券上黏貼雷射貼紙偽作防偽線
    等詞（見警卷第25頁反面、第26頁，偵卷第9頁，原審卷一
    第40、52、53頁），核與被告甲○○於警、偵、審中所供情
    節均相符（見警卷第21頁，偵卷第11、33頁，原審卷一第51
    、53頁），且證人即被告甲○○亦於原審審理時證述：被告
    乙○○確有於97年1月26日，在其上開住處，黏貼雷射防偽
    線等詞（見原審卷二第38頁），復有被告乙○○因偽造千元
    幣券之過程中導致雙手手指沾染偽造幣券上之影印藍色油墨
    一情，亦據被告乙○○在警詢中供述甚詳（見警卷第26頁）
    ，且有卷附照片可稽（見警卷第52頁），足證被告乙○○確
    有於97年1月26日上午 11時許起至警方查獲時止，在被告甲
    ○○上開住處參與偽造千元幣券之犯行無訛（關於被告乙○
    ○確定有於97年1月26日上午11時許起至被警查獲時止，與
    被告甲○○共同為偽造幣券行為，係以被告乙○○、甲○○
    於原審法院 97年5月28日準備程序時所供為據，見原審卷卷
    一第51、52、53頁）。又被告乙○○另確實曾於96年11月底
    亦有與被告甲○○共同偽造千元幣券之事實，非但已據被告
    乙○○於 97年1月26日警詢時供述：伊父（即被告甲○○）
    自96年11月底始要求伊幫助製作偽造千元幣券，迄今已偽造
    約500張千元幣券（見警卷第 26頁反面），同日偵查初訊時
    亦供明：伊於96年11月底幫忙（貼）防偽線 1次，今日（即
    97年1月26日查獲當日）又幫伊父（即被告甲○○）貼1次防
    偽線，（96年）11月底做100多張（偽造千元幣券），今天
    （即97年1月26日查獲當日）貼了將近100張（偽造千元幣券
    ）（見偵卷第9頁），同日在原審法院偵查中羈押之審訊時
    亦供述：去年（即96年）年11月開始幫伊父甲○○作防偽線
    ，一共兩次，詳如（97年1月26日之）偵訊中所述等詞為據
    （見原審法院聲羈卷第 4頁），復有上開偽造千元幣券、偽
    造幣券之半成品及偽造工具等扣案可資參佐；而被告乙○○
    所提出曾漢棋綜合醫院出具之診斷證明書（見原審卷一第59
    頁），並辯稱：伊於96年11月底眼睛、手肘受傷，而不可能
    為偽造幣券犯行云云，惟依上開診斷證明書所載：被告乙○
    ○臉部挫傷併手術縫合， 5公分；右肘挫傷，10公分等情，
    且原審法院函詢曾漢棋綜合醫院關於被告乙○○眼睛是否受
    傷，該院以97年7月21日（97）曾綜院醫字第97090號函復：
    以被告乙○○於96年11月26日固因自述車禍外傷到院急診，
    當時僅發現眼瞼周圍紅腫有瘀血現象，至於眼球內部有無傷
    害，因為當時無法檢測，病歷亦未描述；事後門診複診時病
    患未因眼睛受傷或視力問題之求診記錄，故無對眼睛是否受
    到傷害作相關評估之記載等詞（見原審卷卷一第 189頁）。
    足見被告乙○○所受傷害並非嚴重，就上開偽造幣券從事黏
    貼防偽線及描金等輕微工作應可勝任，且被告乙○○眼睛、
    視力並無任何受傷、受損之情形，亦據上開醫院函復甚詳，
    則被告乙○○援上開診斷證明書所辯：當時受傷，不可能從
    事偽造幣券行為云云，自不足採；是以被告乙○○嗣後於偵
    、審中均否認有於96年11月底有偽造上開幣券之犯行，以及
    被告甲○○供述：被告乙○○僅於97年1月26日有偽造幣券
    行為云云，皆為事後翻異、迴護之詞，亦均無可信。而且，
    被告乙○○所參與偽造幣券之犯行，其內容非僅止於黏貼雷
    射貼紙偽作防偽線，尚包含以金色螢光筆就「1000」之阿拉
    伯數字字樣加以描金等部分，此已敘明於前，不再贅述。
  (八)復按「妨害國幣懲治條例第3條第1項所規定之『偽造幣券』
    ，係指摹擬真正幣券以為製造，僅須與真幣類同，足使一般
    人誤信為真正之幣券，罪即成立，原不必與真幣完全相同，
    其方法為何，則無限制，只須著手於偽造幣券，而有與真幣
    類同之物品完成即可，至其方法當然可隨人類科技之進步而
    有不同，當今彩色影印已漸普及，如以多功能之彩色事務機
    影印偽造幣券，產生與真幣類同，足使一般人誤信為真正之
    幣券，即該當於『偽造幣券』之犯罪要件。」，有最高法院
    94年度台上字第4374號判決意旨可資參照。是以本院認被告
    甲○○、乙○○於97年1月26日共同偽造如附表一編號 13所
    示之千元幣券152張，雖其等關於黏貼雷射貼紙偽作防偽線
    、「1000」之阿拉伯數字字樣之描金、粗條防偽線上「圓」
    字之挖補等精製偽幣之工作僅完成部分精製，均尚未全部完
    成，業據法院勘驗綦詳（見原審卷一第176頁及同卷第106～
    118 頁之勘驗照片），惟該等偽鈔既經彩色影印且已裁剪為
    真鈔相同之大小型式，已與真鈔完全類同，並足使一般人誤
    信為真正之千元幣券，是以揆之前揭最高法院判決意旨，應
    認被告等此部分之偽造千元幣券犯行，已屬既遂。至辯護意
    旨以被告等偽造附表一編號13所示之152張千元幣券部分，
    其偽製工作並未完成，應係未遂云云（見原審卷一第40、17
    8頁），顯與一般認定偽造幣券之準據未符，且有違上開最
    高法院判決意旨，自無可採。
  (九)又被告甲○○完成偽造幣券之彩色影印，並已裁剪為真鈔大
    小型式之後，其偽造幣券之犯行固已屬既遂，然其後偽貼防
    偽線、阿拉伯數字之描金、粗條防偽線上「圓」字之挖補等
    偽造幣券之精製行為，仍屬被告等持續所為之偽造幣券犯行
    ；亦即本案中彩色影印、剪裁，與其後之貼防偽線、描金、
    挖補字樣等精製偽造幣券等之行為，應整體視之為一項偽造
    幣券之犯行。因此，縱使被告乙○○均係於被告甲○○影印
    及裁剪偽造幣券既遂之後，始從事描金與黏貼防偽線之精製
    偽造幣券之行為，仍得認係偽造幣券犯行之共同正犯無疑。
  (十)綜上所述，被告甲○○、乙○○所辯上情，或所供前後矛盾
    ，或與既存事證不符，均無可信，檢察官上訴意旨認被告有
    向「阿妹」購買偽幣亦無可採，被告甲○○上開偽造幣券，
    被告乙○○於 96年11月底、97年1月26日與被告甲○○之共
    同偽造幣券，以及被告甲○○、乙○○共同行使偽造通用紙
    幣等犯行，均事證明確，至堪認定。
二、核被告甲○○、乙○○所為，均係犯妨害國幣懲治條例第3
    條第1項之意圖供行使之用而偽造幣券（並含附表一編號13
    所示之偽造幣券部分），又附表一編號14所示之僅影印於偽
    鈔原料紙上尚未經裁剪部分之未完成千元幣券部分，應尚未
    至一般人足以誤信為真鈔之程度，然被告二人共同偽造偽鈔
    行為應認已達於既遂階段。且偽造貨幣之行為，係由行為人
    以單一之犯意、單一之行為，持續侵害一個法益，縱令在未
    完成偽幣外觀前，其各個舉動已與該罪之構成要件完全相符
    ，然在行為人主觀上對其各個舉動，不過為犯罪行為之一部
    分，無先後次序可分，非可獨立成罪，應為單純一罪之繼續
    犯；所為偽造幣券半成品部分，為偽造幣券犯行之一部分，
    與偽造幣券既遂犯行部分為事實上之一罪關係，不另論以偽
    造幣券未遂罪（參考最高法院93年度台上字第2426號判決意
    旨），公訴意旨認有偽造幣券未遂部分，尚有未洽，另偽造
    幣券後復持以行使，因行使行為乃意圖供行使之用，而偽造
    幣券行為之當然結果，且偽造之罪刑較重，是其等行使偽造
    幣券之行為，應為偽造幣券行為所吸收，應依法律競合原則
    ，僅論以偽造罪，不另論以行使罪（參考最高法院98年度台
    上字第345號判決意旨），公訴意旨認被告甲○○尚應論以
    刑法第196條第1項之行使偽造用紙幣罪，亦有未洽，被告甲
    ○○、乙○○就96年11月底某日與97年1月26日上午11時許
    起至當日警方查獲時止之偽造幣券犯行部分，有共同之犯意
    聯絡及行為分擔，為共同正犯；至公訴及上訴意旨以被告甲
    ○○、乙○○於96年11月底某日所為共同偽造幣券犯行部分
    ，係將被告甲○○購自「阿妹」之偽造通用紙幣半成品加以
    精製偽造而來云云，與本院上開認定前揭時間所偽造幣券實
    完全由被告甲○○、乙○○自行偽造而成之事實互殊，是公
    訴及上訴意旨就此部分之認定，尚有誤會。又被告乙○○雖
    未現實為行使偽造通用紙幣犯行，然其顯係基於與被告甲○
    ○共同行使偽造通用紙幣罪之意思，事前同謀並共同決意推
    由被告甲○○單獨實施偽造通用紙幣之全部行使行為，然此
    依司法院大法官會議釋字第109號解釋，仍應屬同謀共同正
    犯，是就本案中之全部行使偽造千元通用紙幣犯行均係共同
    正犯（刑法第196條第1項之行使偽造貨幣罪，固不分所行使
    之貨幣係屬行為人自己所參與偽造者或收集自他人所偽造者
    ，且該行使之輕罪，應為偽造貨幣重罪所吸收，而該貨幣倘
    屬國幣者，當依法律競合原則，論以妨害國幣懲治條例第3
    條第1項之偽造國幣罪，然究非無行使偽造貨幣犯行，此參
    考最高法院98年度台上字第345判決意旨），再被告偽造幣
    券後復持以為交易支付工具而行使，因而詐得物品或換取真
    鈔、真幣，本質上即含有詐欺之成分，自為行使偽造之幣券
    行為所吸收（有最高法院42年台上字第410號判例要旨可供
    參佐）。被告甲○○所犯自96年10月上、中旬之某日起（且
    在97年10 月15日首次行使偽造通用紙幣之前），迄97年1月
    26日下午1時50分警方查獲時止之偽造幣券犯行，除公訴人
    已起訴之96 年11月底之偽造幣券犯行與96年12月底起至97
    年1月26日查獲前止之偽造幣券犯行等部分外，其餘未經起
    訴書犯罪事實文載明之偽造幣券犯行部分，既與上開經本院
    認定成罪之偽造幣券犯行部分，係包括一罪，業敘明於前，
    具有實質上一罪之關係，自應為起訴效力所及，本院當一併
    審理。又被告乙○○所犯刑法第196條第1項之行使偽造通用
    紙幣犯行部分，雖未經起訴，然與已起訴之偽造幣券犯行部
    分，具有前述之吸收關係，已如前述，亦屬實質上之一罪，
    應為起訴效力所及，本院自得併予審理認定。原審以被告二
    人犯罪事證明確，予以論罪科刑，固非無見，然查被告甲○
    ○除行使交付謝加興、謝文雄千元偽鈔外，並另已行使偽造
    之千元紙幣達1640次，已經原審法院認定稽詳，而妨害國幣
    懲治條例第6條明定「犯本條例之罪者，其銀類、金類新舊
    各種硬幣，偽造、變造或損毀之幣券，不問屬於犯人與否，
    沒收之。」，是偽造之幣券均應依法宣告沒收，法院並無裁
    量權，本案既無事證證明該1640張偽鈔已經滅失，縱或尚未
    扣案扣押，仍應依法宣告沒收，原審漏未就此宣告沒收，非
    無違誤；被告2人上訴意旨或否認部分犯行或請求從輕，檢
    察官上訴意旨認被告甲○○並有向「阿妹」成年女子購買偽
    幣而收集犯行，及認被告乙○○除本院認定成罪部分外，並
    應有檢察官起訴書所載之全部犯行云云，雖均無理由，但原
    審判決既有如上瑕疵，即屬無可維持，應由本院予以撤銷改
    判，爰審酌被告甲○○前曾犯行使偽造通用紙幣罪經執行，
    素行非佳，竟再為本案更重之犯罪，被告乙○○並無前科，
    尚屬初犯，被告甲○○大量偽造千元幣券並多次行使，危害
    金融秩序，又屬本案主使謀議者，情節較被告乙○○重等一
    切情狀，分別判處被告有期徒刑8年及6年示懲。
三、沒收部分：妨害國幣懲治條例第6條明定「犯本條例之罪者
    ，其銀類、金類新舊各種硬幣，偽造、變造或損毀之幣券，
    不問屬於犯人與否，沒收之。」，本案附表二所示已經行使
    之偽造千元幣券共計1640張依有利被告原則，認定一次行使
    一張偽造千元紙幣，縱未扣案，依法仍應與附表一編號1、
    13、15、16所示之偽造千元幣券，均宣告沒收。又如附表一
    編號2之千元真鈔5張（共計5千元），係被告甲○○事先準
    備於一旦遭發現行使偽造通用紙幣時，即以真鈔換回偽造通
    用紙幣，用以彌縫犯行之用，此據被告甲○○審理中供述甚
    明（見原審卷卷一第24頁），故該等5千元真鈔應屬預備供
    行使偽造通用紙幣所用之物；附表一編號9之帳冊1本，則係
    被告甲○○行使偽造通用紙幣時作為其紀錄行使行為之用，
    亦經被告甲○○供明在卷（見原審卷卷一第24、177～178頁
    ），亦屬行使偽造通用紙幣所用之物；附表一編號14所示尚
    未完成之偽造幣券，既非偽造之幣券，不得依妨害國幣懲治
    條例第6條規定沒收之（參照最高法院94年度台上字第4718
    號判決意旨），是此亦屬被告等偽造幣券所用之物；附表一
    編號3～8、10～12所示之各項工具，均為被告等偽造或預備
    供偽造千元幣券所用之物，亦有被告甲○○之供述為憑（見
    原審卷一第38～39頁）；上開物品則均屬被告甲○○所有，
    亦經被告甲○○供述明確（見原審卷一第38～39頁），爰依
    刑法第38條第1項第2款規定，就上開所列物品為沒收之諭知
    。
四、公訴及上訴意旨另以：被告甲○○明知真實姓名年籍不詳，
    綽號「阿妹」成年女子持有偽造貨幣，竟意圖供行使之用，
    先於96年11月14、15日間某日下午4時許，在臺北市松山火
    車站，以2萬元代價，向「阿妹」購買60張偽造1,000元通用
    紙幣而收集之；又於96年11月29、30日間某日，在臺北市松
    山火車站內，以2萬元代價，向「阿妹」購得60張偽造1,000
    元通用紙幣（仍須以黏貼防偽線及描金加以精製之半成品）
    而收集之等犯罪事實部分，雖未經公訴人於起訴書所犯法條
    欄內論擬罪行，然依上開犯罪事實所載，或認被告甲○○係
    涉刑法第196條第1項之意圖供行使之用而收集偽造通用紙幣
    罪嫌云云。惟查：
  (一)按「犯罪事實，應依證據認定之，無證據不得認定其犯罪事
    實。」又「不能證明被告犯罪者，應諭知無罪之判決。」刑
    事訴訟法154條第2項、第301條第1項分別定有明文。
  (二)被告甲○○前開所供向綽號「阿妹」之人購入偽造紙幣而收
    集一情，非但被告甲○○於警方查獲之警詢初訊中從未供述
    有此情事，更且之後於警、偵、審中之多次供詞，既有前後
    供述翻異不一，多項所供之情節均相互矛盾、扞格、齟齬，
    而供陳內容或違常理，或與既存證據所證之事實不符，業詳
    述於前，此等供詞顯屬事後虛偽編造之詞，而難認為真實。
  (三)至扣案之上開偽造幣券及偽造幣券之半成品均屬被告 2人自
    行偽造而來，其餘附表一編號3～8、10～12等物均為被告等
    共同偽造或預備偽造幣券所使用之工具，既皆與被告甲○○
    所供：購買自「阿妹」之偽鈔成品或半成品一情完全無涉；
    被告甲○○前又供述除所購入之偽鈔除已行使之部分外，其
    餘偽鈔因品質不良已全部燒掉云云，是以亦不可能有任何購
    自「阿妹」之偽鈔（無論成品或半成品）仍然留存，均敘明
    於前，則除被告甲○○前後不一之自白外，顯無任何其他可
    信之證據足以證明被告甲○○確曾有向綽號「阿妹」之女子
    購買過千元偽鈔之成品或半成品之事實存在。
  (四)另公訴意旨之犯罪事實就被告甲○○行使附表一編號15、16
    所示之 2紙偽造紙幣之犯行，緊接敘明於被告甲○○向「阿
    妹」購買60張偽造千元紙幣之半成品行為之後，或有以被告
    甲○○上開行使之附表一編號15、16所示偽造紙幣係來被告
    甲○○購自「阿妹」之千元偽鈔半成品後精製而來云云，惟
    自附表一編號15、16所示之2紙偽鈔，其等編號均為「GL971
    825VB」，而與被告等自行偽造之附表一編號1、13所示之偽
    造幣券以及附表一編號14所示之偽造幣券半成品等之編號均
    全然相同，且被告甲○○亦曾在審理中供承附表一編號15、
    16所示之偽造紙幣係其偽造而來，亦均如前述，則公訴人於
    起訴事實暗指此節，或有誤會，是以附表一編號15、16所示
    之 2紙偽造千元通用紙幣自亦不得作為被告甲○○至臺北市
    向「阿妹」購買偽鈔一情之證據甚明。
  (五)此外，復無其他積極證據足認被告甲○○有上開收集偽造通
    用紙幣之犯行，揆之上開刑事訴訟法條文規定，原應為無罪
    之諭知，惟意圖行使而收集偽鈔後，復以行使該等偽鈔，其
    收集偽鈔之行為，為行使偽鈔之行為所吸收，顯見被告甲○
    ○所涉此部分收集偽造通用紙幣之行為，與上開行使偽造通
    用紙幣之行為間，亦具有吸收關係，為實質上之一罪，本審
    判不可分原則，爰不另為無罪之諭知。
五、公訴及上訴意旨又以：被告乙○○與甲○○基於意圖供行使
    之用而偽造幣券之犯意聯絡，自96年12月底起至97年1月26
    日上午11時之前，亦有在上開住處，先將真正之1,000元幣
    券排列整齊並掃描至購得紙張上加以列印，再裁切成真正幣
    券大小之型式後，以金色螢光筆描繪幣券左下角1000字樣，
    並黏貼雷射貼紙、防偽線而偽造通用幣券，因認被告乙○○
    係上開期間偽造幣券犯行之共同正犯云云。惟查：
  (一)被告乙○○除在96年11月底之某日有與被告甲○○有共同偽
    造幣券犯行之外，僅曾於97年1月26日上午11時許起至同日
    下午1時50分許警方查獲時止，亦與被告甲○○有共同偽造
    幣券之犯行等事實，業據被告乙○○供明在卷，且與被告甲
    ○○所供相合，亦經被告甲○○審理中證述綦詳，均如前述
    。
  (二)被告乙○○既否認有於96年12月底起至97年1月26日上午11
    時許之前有偽造千元幣券之行為，而與證人即被告甲○○所
    為上開供證均相符，又無其他確切之證據足認被告乙○○除
    於96年11月底之某日以及自97年1月26日上午11時許起至同
    日下午1時50分許警方查獲時止等之期間以外，有自96年12
    月底至97年1月26日上午11時之前，曾有從事偽造幣券之行
    為，臺中市與南投縣草屯鎮距離不遠，被告乙○○之居所究
    係臺中市或南投鎮○○段期間，其電話通聯基地台在何處，
    此與其於上述96年12月底起至97年1月26日上午11時許之前
    有無偽造千元幣券之犯行，並無何必然關聯性，則核諸上揭
    刑事訴訟法條文之規定，原應為無罪之諭知，然因被告乙○
    ○被訴此部分之偽造幣券犯行，與上開經本院認定成罪者，
    係包括一罪，亦如前述，本審判不可分原則，爰不另為無罪
    之諭知。
據上論結，應依刑事訴訟法第369條第1項前段、第364條、第29
9條第1項前段，妨害國幣懲治條例第3條第1項、第6條，刑法第
11條、第28條、第38條第1項第2款，判決如主文。
本案經檢察官丁○○到庭執行職務。
中    華    民    國    98    年    4     月    2     日
            刑事第一庭    審判長法  官  陳  紀  綱
                                法  官  陳  欣  安
                                法  官  姚  勳  昌
以上正本證明與原本無異。
如不服本判決應於收受送達後10日內向本院提出上訴書狀，其未
敘述上訴之理由者，並得於提起上訴後10日內向本院補提理由書
（均須按他造當事人之人數附繕本）「切勿逕送上級法院」。
                                書記官  吳  宗  玲
中    華    民    國    98    年    4     月    2     日
附錄條文：
妨害國幣懲治條例第3條
意圖供行使之用，而偽造、變造幣券者，處無期徒
刑或5年以上有期徒刑，得併科5千元以下罰金。
犯前項之罪，因而擾亂金融，情節重大者，處死刑或無期徒刑。
附表一
┌──┬────────┬────┬─────────────────┐
│編號│扣押物品        │數量    │備註                              │
├──┼────────┼────┼─────────────────┤
│1   │偽造千元幣券    │16張    │                                  │
│    │編號：GL971825VB│        │                                  │
├──┼────────┼────┼─────────────────┤
│2   │千元真鈔        │5張     │被告甲○○所有，預備供其於行使偽造│
│    │                │        │千元通用紙幣時所使用，若一旦遭他人│
│    │                │        │發覺時，即以該等真鈔換回所行使之偽│
│    │                │        │造千元通用紙幣                    │
├──┼────────┼────┼─────────────────┤
│3   │偽鈔原料紙      │1批     │被告甲○○所有，預備供其與被告林昆│
│    │                │        │毅共同偽造千元幣券所用之物，經法院│
│    │                │        │勘驗紙張大小為A4規格，清點共計170 │
│    │                │        │張                                │
├──┼────────┼────┼─────────────────┤
│4   │小張雷射貼紙    │1盒     │被告甲○○所有，預備供其與被告林昆│
│    │                │        │毅共同偽造千元幣券所用之物，已經裁│
│    │                │        │剪為防偽線，法院勘驗時清點共計229 │
│    │                │        │張                                │
├──┼────────┼────┼─────────────────┤
│5   │大張雷射貼紙    │1張     │被告甲○○所有，預備供其與被告林昆│
│    │                │        │毅共同偽造千元幣券所用之物，尚未經│
│    │                │        │裁剪為防偽線者                    │
├──┼────────┼────┼─────────────────┤
│6   │美工刀          │2支     │被告甲○○所有，供其與被告乙○○共│
│    │                │        │同偽造千元幣券所用之物            │
├──┼────────┼────┼─────────────────┤
│7   │金色螢光筆      │4支     │被告甲○○所有，供其與被告乙○○共│
│    │                │        │同偽造千元幣券所用之物            │
├──┼────────┼────┼─────────────────┤
│8   │尺              │1支     │被告甲○○所有，供其與被告乙○○共│
│    │                │        │同偽造千元幣券所用之物            │
├──┼────────┼────┼─────────────────┤
│9   │帳冊            │1本     │記載被告甲○○行使偽造千元通用紙幣│
│    │                │        │之時間、地區及次數                │
├──┼────────┼────┼─────────────────┤
│10  │切割用墊板      │1塊     │被告甲○○所有，供其與被告乙○○共│
│    │                │        │同偽造千元幣券所用之物            │
├──┼────────┼────┼─────────────────┤
│11  │膠帶座          │1組     │被告甲○○所有，供其與被告乙○○共│
│    │                │        │同偽造千元幣券所用之物            │
├──┼────────┼────┼─────────────────┤
│12  │彩色掃描影印機  │1台     │被告甲○○所有，供其與被告乙○○共│
│    │                │        │同偽造千元幣券所用之物            │
├──┼────────┼────┼─────────────────┤
│13  │偽造千元幣券    │152張   │業已完成之足使人誤信為真正，但尚未│
│    │編號：GL971825VB│        │完成全部精製工作之仿真偽造千元幣券│
├──┼────────┼────┼─────────────────┤
│14  │未完成之偽造千元│36張    │雖已彩色影印完成之偽造幣券，然仍印│
│    │幣券            │        │於全張偽鈔原料紙上，未經裁剪為千元│
│    │編號：GL971825VB│        │幣券大小，且未完成精製工作，尚不足│
│    │                │        │使人誤信為真正之幣券              │
├──┼────────┼────┼─────────────────┤
│15  │偽造千元通用紙幣│1張     │被告甲○○於彰化縣北斗鎮○○街61號│
│    │編號：GL971825VB│        │豬肉攤，所行使而交付予謝加興之偽造│
│    │                │        │千元通用紙幣                      │
├──┼────────┼────┼─────────────────┤
│16  │偽造千元通用紙幣│1張     │被告甲○○於彰化縣北斗鎮○○路133 │
│    │編號：GL971825VB│        │號宏承電器行，所行使而交付予謝文雄│
│    │                │        │之偽造千元通用紙幣                │
└──┴────────┴────┴─────────────────┘
附表二：
┌─────────────────────────────────┐
│行使偽造千元通用紙幣之時間、地區、次數                            │
├──┬──────┬──────┬───────┬────────┤
│編號│行使時間    │行使地區    │行使次數      │備 註           │
├──┼──────┼──────┼───────┼────────┤
│1   │96年10月15日│南投        │4+11          │                │
│    │星期一      │            │              │                │
├──┼──────┼──────┼───────┼────────┤
│2   │96年10月16日│竹山        │16            │                │
│    │星期二      │            │              │                │
├──┼──────┼──────┼───────┼────────┤
│3   │96年10月17日│信義、集集、│16            │                │
│    │星期三      │水里        │              │                │
├──┼──────┼──────┼───────┼────────┤
│4   │96年10月19日│彰化        │15            │                │
│    │星期五      │            │              │                │
├──┼──────┼──────┼───────┼────────┤
│5   │96年10月20日│烏日        │8             │                │
│    │星期六      │            │              │                │
├──┼──────┼──────┼───────┼────────┤
│6   │96年10月22日│豐原        │21            │                │
│    │星期一      │            │              │                │
├──┼──────┼──────┼───────┼────────┤
│7   │96年10月23日│埔里        │21            │                │
│    │星期二      │            │              │                │
├──┼──────┼──────┼───────┼────────┤
│8   │96年10月24日│東勢        │21            │                │
│    │星期三      │            │              │                │
├──┼──────┼──────┼───────┼────────┤
│9   │96年10月26日│古坑、梅山、│21            │                │
│    │星期五      │竹崎        │              │                │
├──┼──────┼──────┼───────┼────────┤
│10  │96年10月30日│員林        │21            │                │
│    │星期二      │            │              │                │
├──┼──────┼──────┼───────┼────────┤
│11  │96年10月31日│斗六        │21            │                │
│    │星期三      │            │              │                │
├──┼──────┼──────┼───────┼────────┤
│12  │96年11月1日 │沙鹿、清水  │21            │                │
│    │星期四      │            │              │                │
├──┼──────┼──────┼───────┼────────┤
│13  │96年11月2日 │霧峰        │9             │                │
│    │星期五      │            │              │                │
├──┼──────┼──────┼───────┼────────┤
│14  │96年11月3日 │台中        │11            │                │
│    │星期六      │            │              │                │
├──┼──────┼──────┼───────┼────────┤
│15  │96年11月5日 │斗南、大林、│25            │                │
│    │星期一      │民雄        │              │                │
├──┼──────┼──────┼───────┼────────┤
│16  │96年11月6日 │鹿港        │21            │                │
│    │星期二      │            │              │                │
├──┼──────┼──────┼───────┼────────┤
│17  │96年11月7日 │苗栗、后里  │25            │                │
│    │星期三      │            │              │                │
├──┼──────┼──────┼───────┼────────┤
│18  │96年11月8日 │西螺、田中  │25            │                │
│    │星期四      │            │              │                │
├──┼──────┼──────┼───────┼────────┤
│19  │96年11月9日 │大埤、溪口、│25            │                │
│    │星期五      │新港        │              │                │
├──┼──────┼──────┼───────┼────────┤
│20  │96年11月12日│二林、北斗、│25            │                │
│    │星期一      │埤頭        │              │                │
├──┼──────┼──────┼───────┼────────┤
│21  │96年11月13日│虎尾        │25            │                │
│    │星期二      │            │              │                │
├──┼──────┼──────┼───────┼────────┤
│22  │96年11月15日│嘉義        │25            │                │
│    │星期四      │            │              │                │
├──┼──────┼──────┼───────┼────────┤
│23  │96年11月16日│和美、伸港  │25            │                │
│    │星期五      │            │              │                │
├──┼──────┼──────┼───────┼────────┤
│24  │96年11月18日│台中        │13            │                │
│    │星期日      │            │              │                │
├──┼──────┼──────┼───────┼────────┤
│25  │96年11月19日│大甲        │25            │                │
│    │星期一      │            │              │                │
├──┼──────┼──────┼───────┼────────┤
│26  │96年11月20日│土庫、北港  │22            │                │
│    │星期二      │            │              │                │
├──┼──────┼──────┼───────┼────────┤
│27  │96年11月21日│卓蘭        │20            │                │
│    │星期三      │            │              │                │
├──┼──────┼──────┼───────┼────────┤
│28  │96年11月22日│苑裡        │25            │                │
│    │星期四      │            │              │                │
├──┼──────┼──────┼───────┼────────┤
│29  │96年11月23日│溪湖、大村  │16            │                │
│    │星期五      │            │              │                │
├──┼──────┼──────┼───────┼────────┤
│30  │96年11月28日│後壁、新蒼  │25            │                │
│    │星期三      │            │              │                │
├──┼──────┼──────┼───────┼────────┤
│31  │96年11月29日│白河、東山、│25            │                │
│    │星期四      │柳蒼        │              │                │
├──┼──────┼──────┼───────┼────────┤
│32  │96年12月1日 │佳里、麻豆  │25            │                │
│    │星期六      │            │              │                │
├──┼──────┼──────┼───────┼────────┤
│33  │96年12月3日 │下營、六甲  │29            │                │
│    │星期一      │            │              │                │
├──┼──────┼──────┼───────┼────────┤
│34  │96年12月4日 │善化、大內  │14            │                │
│    │星期二      │            │              │                │
├──┼──────┼──────┼───────┼────────┤
│35  │96年12月5日 │新市、新化  │23            │                │
│    │星期三      │            │              │                │
├──┼──────┼──────┼───────┼────────┤
│36  │96年12月6日 │新化        │21            │                │
│    │星期四      │            │              │                │
├──┼──────┼──────┼───────┼────────┤
│37  │96年12月10日│南投、中興  │29            │                │
│    │星期一      │            │              │                │
├──┼──────┼──────┼───────┼────────┤
│38  │96年12月11日│水里、集集、│24            │                │
│    │星期二      │信義        │              │                │
├──┼──────┼──────┼───────┼────────┤
│39  │96年12月12日│埔里、魚池  │29            │                │
│    │星期三      │            │              │                │
├──┼──────┼──────┼───────┼────────┤
│40  │96年12月13日│彰化        │27            │                │
│    │星期四      │            │              │                │
├──┼──────┼──────┼───────┼────────┤
│41  │96年12月14日│竹山、鹿谷  │28            │                │
│    │星期五      │            │              │                │
├──┼──────┼──────┼───────┼────────┤
│42  │96年12月17日│豐原        │18            │                │
│    │星期一      │            │              │                │
├──┼──────┼──────┼───────┼────────┤
│43  │96年12月18日│后里、銅鑼、│12            │                │
│    │星期二      │三義        │              │                │
├──┼──────┼──────┼───────┼────────┤
│44  │96年12月19日│苗栗        │30            │                │
│    │星期三      │            │              │                │
├──┼──────┼──────┼───────┼────────┤
│45  │96年12月20日│竹南        │30            │                │
│    │星期四      │            │              │                │
├──┼──────┼──────┼───────┼────────┤
│46  │96年12月21日│新竹市      │30            │                │
│    │星期五      │            │              │                │
├──┼──────┼──────┼───────┼────────┤
│47  │96年12月23日│烏日        │10            │                │
│    │星期日      │            │              │                │
├──┼──────┼──────┼───────┼────────┤
│48  │96年12月24日│東勢        │24            │                │
│    │星期一      │            │              │                │
├──┼──────┼──────┼───────┼────────┤
│49  │96年12月25日│竹崎、古坑  │29            │                │
│    │星期二      │            │              │                │
├──┼──────┼──────┼───────┼────────┤
│50  │96年12月26日│員林、永靖  │16            │                │
│    │星期三      │            │              │                │
├──┼──────┼──────┼───────┼────────┤
│51  │96年12月27日│斗六        │25            │                │
│    │星期四      │            │              │                │
├──┼──────┼──────┼───────┼────────┤
│52  │96年12月28日│鹿港        │15            │                │
│    │星期五      │            │              │                │
├──┼──────┼──────┼───────┼────────┤
│53  │96年12月29日│霧峰、大里  │12            │                │
│    │星期六      │            │              │                │
├──┼──────┼──────┼───────┼────────┤
│54  │96年12月30日│水里、集集  │20            │                │
│    │星期日      │            │              │                │
├──┼──────┼──────┼───────┼────────┤
│55  │97年1月2日  │竹北、新豐、│36            │                │
│    │星期三      │新埔        │              │                │
├──┼──────┼──────┼───────┼────────┤
│56  │97年1月3日  │不詳        │12            │                │
│    │星期四      │            │              │                │
├──┼──────┼──────┼───────┼────────┤
│57  │97年1月4日  │竹東、穹林、│30            │                │
│    │星期五      │新埔        │              │                │
├──┼──────┼──────┼───────┼────────┤
│58  │97年1月5日  │台中（二市場│15            │                │
│    │星期六      │一中街、中正│              │                │
│    │            │路)         │              │                │
├──┼──────┼──────┼───────┼────────┤
│59  │97年1月6日  │台中（建國市│14            │                │
│    │星期日      │場）        │              │                │
├──┼──────┼──────┼───────┼────────┤
│60  │97年1月8日  │西螺、田中、│24            │                │
│    │星期二      │溪州        │              │                │
├──┼──────┼──────┼───────┼────────┤
│61  │97年1月9日  │虎尾        │25            │                │
│    │星期三      │            │              │                │
├──┼──────┼──────┼───────┼────────┤
│62  │97年1月10日 │大埤、溪口、│27            │                │
│    │星期四      │新港        │              │                │
├──┼──────┼──────┼───────┼────────┤
│63  │97年1月11日 │和美、伸港  │25            │                │
│    │星期五      │            │              │                │
├──┼──────┼──────┼───────┼────────┤
│64  │97年1月13日 │台中（二市場│17            │                │
│    │星期日      │）          │              │                │
├──┼──────┼──────┼───────┼────────┤
│65  │97年1月15日 │員林、埔心、│30            │                │
│    │星期二      │溪湖、      │              │                │
├──┼──────┼──────┼───────┼────────┤
│66  │97年1月16日 │大肚、清水、│              │                │
│    │星期三      │沙鹿、大甲  │              │                │
├──┼──────┼──────┤74            ├────────┤
│67  │97年1月17日 │苑裡        │              │                │
│    │星期四      │            │              │                │
├──┼──────┼──────┼───────┼────────┤
│68  │97年1月18日 │二林、埤頭、│27            │                │
│    │星期五      │斗六        │              │                │
├──┼──────┼──────┼───────┼────────┤
│69  │97年1月20日 │斗南、大林、│18            │                │
│    │星期日      │民雄        │              │                │
├──┼──────┼──────┼───────┼────────┤
│70  │97年1月21日 │嘉義        │40            │                │
│    │星期一      │            │              │                │
├──┼──────┼──────┼───────┼────────┤
│71  │97年1月22日 │朴子        │26            │                │
│    │星期二      │            │              │                │
├──┼──────┼──────┼───────┼────────┤
│72  │97年1月23日 │白河、東山、│26            │                │
│    │星期三      │柳營        │              │                │
├──┼──────┼──────┼───────┼────────┤
│73  │97年1月24日 │新營        │25            │                │
│    │星期四      │            │              │                │
├──┴──────┴──────┼───────┴────────┤
│                    總        計│行使1640次                      │
└────────────────┴────────────────┘


司法院資訊處製作；財團法人民間司法改革基金會備份。
